臺灣高等法院民事判決  
111年度上易字第164號
上  訴  人  陳國彰  
訴訟代理人  許永展律師
上  訴  人  黃雅萍  
            鄭俊明  
共      同
訴訟代理人  吳存富律師
            張媁婷律師
上列當事人間請求侵權行為損害賠償事件，兩造對於中華民國11
0年12月2日臺灣新北地方法院110年度訴字第474號第一審判決各
自提起上訴，本院於111年4月13日言詞辯論終結，判決如下： 
　　主　　　文
原判決關於駁後甲○○開第二項之訴部分及該部分假執行之聲請，
暨訴訟費用之裁判均廢棄。
乙○○、丙○○應再連帶給付甲○○新臺幣貳拾萬元，及乙○○自民國一
百一十年三月四日起、丙○○自民國一百一十年三月十三日起，均
至清償日止，按週年利率百分之五計算之利息。
甲○○其餘上訴駁回。
乙○○、丙○○之上訴駁回。
第一審訴訟費用，由乙○○、丙○○連帶負擔十二分之五，餘由甲○○
負擔。第二審訴訟費用關於甲○○上訴部分，由乙○○、丙○○連帶負
擔九分之二，餘由甲○○負擔；關於乙○○、丙○○上訴部分，由乙○○
、丙○○連帶負擔。
　　事實及理由
一、本件上訴人甲○○主張：伊與對造上訴人乙○○於民國97年9月3
    0日結婚，婚後育有一子；乙○○與對造上訴人丙○○（下合稱
    乙○○等2人）均任職益明貿易有限公司（下稱益明公司）而
    為同事關係，丙○○明知乙○○為已婚。嗣伊於109年6月17日與
    乙○○協議離婚後，經丙○○之配偶即訴外人莊琇如於109年11
    月間告知乙○○等2人外遇事實原委，伊始知悉乙○○在兩造婚
    姻關係存續期間，與丙○○於108年12月11日留宿水漾時尚汽
    車旅館、108年12月20日留宿樂葳商旅，及108年12月24日在
    丙○○所駕駛之車牌號碼000-0000號自用小客車（下稱A車）
    發生性行為等對婚姻不忠實之行為。乙○○等2人故意共同侵
    害伊配偶權及基於配偶關係之身分法益而情節重大，爰依民
    法第184條第1項前段、後段、第185條、第195條第1項、第3
    項規定，求為命：乙○○等2人應連帶給付伊新臺幣（下同）1
    20萬元，及自起訴狀繕本送達翌日起至清償日止，按週年利
    率5％計算利息之判決。
二、乙○○等2人則以：否認甲○○所提出之原證7、8照片形式真正
    ，而原證2至8照片、原證9、11影片及原證1錄音與譯文，屬
    違法取得之證據，均不具證據能力應予排除。縱認前揭證物
    有證據能力，亦無從證明伊有何侵害甲○○之配偶權行為。又
    縱認伊有共同侵害之情事，惟甲○○請求之慰撫金過高，應予
    酌減等語，資為抗辯。
三、原審為甲○○一部勝訴、一部敗訴之判決，即判命乙○○等2人
    應連帶給付甲○○30萬元，及乙○○自110年3月4日起、丙○○自1
    10年3月13日起，均至清償日止，按週年利率5％計算之利息
    ，並為准、免假執行之宣告；駁回甲○○其餘之訴。兩造就其
    敗訴部分，各自提起上訴，甲○○上訴聲明：㈠原判決不利於
    甲○○部分廢棄。㈡乙○○等2人應再連帶給付甲○○90萬元，及自
    起訴狀繕本送達翌日起至清償日止，按週年利率5％計算之利
    息。乙○○等2人答辯聲明：上訴駁回。乙○○等2人上訴聲明：
    ㈠原判決不利於乙○○等2人之部分廢棄。㈡上開廢棄部分，甲○
    ○在第一審之訴及假執行之聲請均駁回。甲○○答辯聲明：上
    訴駁回。
四、兩造不爭執事項（本院卷第147、181頁）： 
  ㈠甲○○與乙○○於97年9月30日結婚，婚後共同育有1未成年子女
    ，嗣於109年6月17日協議離婚。
  ㈡乙○○等2人為同事關係，並均任職益明公司。
  ㈢上訴人於原審提出之原證4、5、6照片（原審卷第51至55頁）
    為乙○○等2人，為原證11影片截圖；其中A車登記為益明公司
    所有，配予丙○○使用，丙○○之家人、同事也會使用；車牌號
    碼0000-00自用小客車（下稱B車)為甲○○所有，乙○○使用。
  ㈣甲○○提出原證1、原證9至15書證，及乙○○等2人提出被證1、2
    書證，形式均為真正。原證2、3照片（原審卷第47、49頁）
    為原證9影片截圖。
  ㈤另案原法院110年度訴字第360號莊琇如與乙○○等2人間侵權行
    為損害賠償事件（下稱另案）中，莊秀如提出原證1即乙○○
    等2人於A車內之對話譯文（下稱另案原證1譯文，原審卷第2
    53至273頁）、原證9即丙○○與莊琇如於109年7月8日之對話
    譯文（下稱另案原證9譯文，原審卷第275至285頁）形式均
    為真正。
　㈥丙○○前以：莊琇如於108年7、8月之不詳時間，在其所使用A
    車，基於妨害祕密之故意，放置錄音筆竊錄乙○○等2人之非
    公開對話為由，對莊琇如提起妨害祕密刑事告訴，經臺灣新
    北地方檢察署檢察官偵查後，以：丙○○及配偶莊琇如對A車
    均有使用權，莊琇如非無權將錄音筆放置於A車內。丙○○既
    知莊琇如等人也會使用A車，主觀上能否對該空間（即A車內
    ）主張合理隱私期待，並非無疑。參酌莊琇如是為保障自己
    法律上權利，基於維護婚姻純潔之必要等為由放置錄音設備
    於A車，並非無故，再兼衡莊琇如侵害手段與法益保障間之
    適當性、必要性及比例原則等情，認莊琇如前開行為難以刑
    法妨害祕密罪相繩，因此對莊琇如為不起訴之處分。雖丙○○
    不服聲請再議，經臺灣高等檢察署審核後，駁回其再議聲請
    等情，並有臺灣新北地方檢察署檢察官以110年度偵字第129
    42號不起訴處分書、臺灣高等檢察署110年度上聲議字第563
    4號處分書（原審卷第225至233頁，下合稱不起訴處分）在
    卷可參。
五、甲○○依民法第184條第1項前段、後段、第185條、第195條第
    1項、第3項規定，請求乙○○等2人連帶給付侵害配偶權及配
    偶身分法益之精神慰撫金120萬元等情，為乙○○等2人所否認
    ，並以前詞置辯。茲就兩造之爭點及本院之判斷，詳述如下
    ：
　㈠按因故意過失不法侵害他人權利者，負損害賠償之責任；故
    意以背於善良風俗之方法，加損害於他人者亦同，民法第18
    4條第1項定有明文。數人共同不法侵害他人之權利者，連帶
    負損害賠償責任，同法第185條第1項亦有明文。又不法侵害
    他人之身體、健康、名譽、自由、信用、隱私、貞操，或不
    法侵害其他人格法益而情節重大者，被害人雖非財產上之損
    害，亦得請求賠償相當之金額；且此於不法侵害他人基於父
    、母、子女或配偶關係之身分法益而情節重大者準用之，同
    法第195條第1項前段、第3項規定甚明。再按婚姻係以夫妻
    之共同生活為其目的，配偶應互相保持其共同生活之圓滿安
    全及幸福，而夫妻互守誠實，乃為確保其共同生活之圓滿安
    全及幸福之必要條件，配偶之一方行為不誠實，破壞共同生
    活之圓滿安全及幸福者，即為違反婚姻契約之義務而侵害他
    方基於配偶關係之身分法益且情節重大。是以有配偶之人與
    他人之交往，或明知為他人配偶卻故與之交往，其互動方式
    依一般社會通念，如已逾越普通朋友間一般社交行為，並足
    動搖婚姻關係所重應協力保持共同生活圓滿安全幸福之忠實
    目的時，難認並無以違背善良風俗之方法，加損害於他人之
    故意。亦即倘配偶之一方行為不誠實與他人發生足以破壞夫
    妻共同生活之圓滿安全及幸福之行為者，則該第三人與不誠
    實之配偶即為侵害配偶身分法益之共同侵權行為人，其行為
    自不以發生通姦、相姦行為者為限。
　㈡關於證據能力部分：　　
　⒈按民事訴訟法對於證據能力並未設有規定，關於涉及侵害隱
    私權所取得之證據是否具有證據能力，應綜合考量誠信原則
    、憲法上基本權之保障、發現真實與促進訴訟之必要性等因
    素，衡量當事人取得證據之目的與手段、所欲保護之法益與
    所侵害法益之輕重，如認符合比例原則，則所取得之證據具
    有證據能力。再按妨害他人婚姻權益之不法行為，常以隱秘
    方式為之，被害人不易舉證，應自誠信原則、正當程序原則
    、憲法權利之保障、侵害法益之輕重、發現真實與促進訴訟
    之必要性及比例原則等，加以衡量其違法取得之證據有無證
    據能力。如對隱私權之保護未逾越必要之程度及比例原則，
    應有證據能力（最高法院109年度台上字第2607號判決、107
    年度台上字第592號裁定意旨參照）。　
　⒉甲○○主張乙○○等2人有侵害配偶權及配偶身分法益之侵權行為
    ，並提出由莊琇如所提供之原證9、11影片及原證7、8照片
    等為證。乙○○等2人則辯稱原證2至8照片、原證9、11影片及
    另案原證1錄音及譯文均屬違法取得之證據，不具證據能力
    云云。經查：
　⑴原證2至8照片及另案原證1錄音檔案均係莊琇如所拍攝或錄音
    ，並經證人莊琇如於原審證稱：照片上的人就是乙○○等2人
    ，伊會尾隨拍攝之原因是因為丙○○對伊有長期家暴的行為，
    伊在他車子上發現有汽車旅館之發票，伊108年8月發現的發
    票是5、6、7月的發票，在9、10月確認是乙○○，因為伊在車
    上有放錄音筆，所以知道他們每天10點之後會出公司就開始
    約會，伊有質問過丙○○，他否認，最後期有承認他外遇等語
    （原審卷第374至375頁）。可知，莊琇如係基於維護其與丙
    ○○間之婚姻關係而為發現真實之蒐證行為。
　⑵原證2、3照片是原證9影片翻拍截圖；原證4、5、6照片則是
    原證11影片翻拍截圖，照片中之人為乙○○等2人，此為兩造
    所不爭執（不爭執事項㈢、㈣），觀之原證2至8照片，均是在
    日間之公共道路、停車場等不特定多數人得以共見共聞之公
    共場合自遠處所拍攝（原審卷第47至59頁），均為公開活動
    ，難認乙○○等2人客觀上具有合理隱私期待性，並未侵害其
    隱私權，況原證2、3、7、8僅為車輛駛離汽車旅館之照片，
    故原證2至8照片、原證9、11影片自有證據能力。
　⑶另案原證1錄音檔案係莊琇如在A車上放置錄音筆所錄音之檔
    案，丙○○固曾對莊琇如提起妨害祕密刑事告訴，經檢察官偵
    查後，認莊琇如對A車亦有使用權，非無權將錄音筆放置於A
    車內。其為保障自己法律上權利，基於維護婚姻純潔之必要
    等為由放置錄音設備於A車，再兼衡莊琇如手段與法益保障
    間之適當性、必要性及比例原則等，認定不構成刑法妨害祕
    密罪嫌，而對莊琇如為不起訴處分確定（不爭執事項㈣）。
    丙○○雖聲請交付審判，並提出刑事聲請交付審判狀節本供參
    （本院卷第209頁），然迄至本院言詞辯論終結前未獲准許
    （本院卷第196頁），故莊琇如提出之另案原證1錄音檔案並
    非不法行為所取得，並審酌妨害他人婚姻權益之不法行為，
    常以隱秘方式為之，莊琇如在其可使用之A車上放置錄音筆
    ，對侵權行為人隱私權之保護未逾越必要之程度及比例原則
    ，參照前開判決要旨，應認另案原證1錄音檔案有證據能力
    。
　⑷小結，乙○○等2人否認上開證據之證據能力，並不可採。
　㈢甲○○主張乙○○等2人侵害其配偶權及基於配偶關係之身分法益
    並情節重大，是否有據？
　⒈甲○○主張：乙○○等2人為同事關係，丙○○明知乙○○為有配偶之
    人等情。為丙○○所否認，辯稱：誤以為乙○○已離婚云云，然
    並無提出證據供參，已難採信。而依另案原證9譯文所載，
    丙○○與莊琇如於109年7月8日間之對話，莊琇如稱：「啊不
    就很有本事，怎麼不去找她老公？」、「整天騎別人的老婆
    ，騎的這麼理所當然。」、丙○○回稱：「沒關係啊、爽啊」
    等語「原審卷第277至279頁），顯見丙○○明知其外遇對象即
    乙○○（詳如後述）為有婚姻關係之人，並非已離婚。故丙○○
    上開所辯，並不可採。
　⒉甲○○主張：乙○○等2人於108年12月11日、108年12月20日共同搭乘A車至汽車旅館，108年12月24日在A車上發生性行為及為親密對話等情，並提出原證2至8照片、原證9、11影片檔案、原證10地圖、另案原證1譯文之原始錄音檔截圖等為證。其中原證2、3照片顯示白色BMW車輛於108年12月11日16時09分許駛離水漾時尚mote1（原審卷第47、49頁），原證4、5、6照片則是108年12月11日4時59分許在停車場，乙○○從白色A車下車後，回到自己駕駛之B車之情形（原審卷第51至55頁）。原證7、8照片則是白色BMW車輛於108年12月20日15時06分許駛離樂葳商旅之情形（原審卷第57、59頁），而原證2、3、7、8照片中之白色BMW車輛，雖無拍攝到清楚之車牌號碼，但從肉眼即可判斷與原證4、5、6照片中之A車為同型之白色BMW車輛。並經證人莊琇如於原審證稱：108年8月發現丙○○車內有許多汽車旅館發票，另案原證9譯文中與丙○○爭吵時，多次提及丙○○騎別人老婆，就是指乙○○。原證2至8照片是伊拍攝的，照片所示男女即乙○○等2人，108年12月11日、108年12月20日是伊尾隨跟拍的，108年12月11日(原證2)進入旅館時間有4小時，108年12月20日(原證7)是進入3小時。伊知道他們是同事關係，他們往來的狀況是因為伊在車上發現汽車旅館的發票後，在9、10月確認是乙○○，因為伊在車上有放錄音筆，所以知道他們每天10點之後會出公司，就開始約會。…原證2、3照片看不出來車內的人，照片也看不出來車牌號碼，但伊有更清楚的可以看出車牌號碼，伊是從他們出公司就跟著他，所以可以確定就是他們。原證7、8照片也是從出公司就跟著，所以伊可以確定是他們，有錄音筆可以比對等語（原審卷第374至376頁）。足證，乙○○等2人確實於108年12月11日、108年12月20日共同搭乘A車至汽車旅館，並在汽車旅館中停留約3、4小時始離去之事實，已逾越一般同事、朋友之社交程度。乙○○等2人雖辯稱莊琇如因與乙○○等2人另有其他案件進行，素有怨隙，故意設詞為有利於甲○○之證述云云，然莊琇如於原審係就其親身經歷而為證述，並有上述影片及翻拍照片為補強，並非臆測或虛構之詞，縱然莊琇如與乙○○等2人間另有訴訟糾紛，亦不能據此否認莊琇如證述之真正，乙○○等2人前開所辯，並不可採。
　⒊再參照另案原證1譯文內容為乙○○等2人於A車中之對話，包含：丙○○：「我就是喜歡看你這樣睡覺」、「我戴保險套」、「好濕哦」、「我現在濕濕的」、「這樣變成你要趴著」、「你不要動喔，享受一下」、」「等我一下，給我，給我」、「好爽，可以射了嗎？好爽好爽。」、乙○○則有斷斷續續呻吟聲，配合更換姿勢，並稱「不要啦壞、壞」、「好痛喔」等語，丙○○稱「這麼小的空間也能做，我第一次在車子裡面做」，乙○○回應：「第一次」、「其實滿符合人體工學等」、「都是你在動」等語（原審卷第258至266頁），足認乙○○等2人確實於A車上為露骨對話並發生性行為。乙○○等2人雖辯稱：因發現有不名人士在A車上放置錄音筆，擔心車內談話如家人間之密語或公司業務機密遭有心人士利用外洩，而刻意假裝是情侶之極度親密對話以探求何人放置，實際上並無親密舉動云云，然A車係由益明公司提供給丙○○使用，另案原證1檔案長達逾1小時（原審卷第266頁），如係擔心談話內容遭外洩，豈會有長達1小時以上之親密對話，更無須以假扮情侶之方式探求放置錄音筆之人，故乙○○等2人前開所辯，與常情有違，顯不足取。而依甲○○提出之另案原證1譯文之原始錄音檔截圖顯示，該檔案確實為108年12月24日建立（本院卷第233頁），此時乙○○仍在與甲○○之婚姻關係存續期間內。並觀之當日對話全文，乙○○等2人在A車內互訴愛意、討論往事，丙○○更承諾要送乙○○車子等語，並接續發生親吻及性行為等親密舉措，實足以破壞甲○○婚姻生活之圓滿、安全及幸福。
  ⒋小結，乙○○於婚姻關係存續期間，與丙○○於108年12月11日、
    108年12月20日兩度共赴汽車旅館，每次停留時間約3、4小
    時，另於108年12月間在A車內為親吻、性行為等行為，顯已
    逾越社會一般通念所能容忍之同事、朋友關係，核屬故意以
    違背善良風俗之方法，破壞甲○○婚姻生活之圓滿、安全及幸
    福，已對甲○○之配偶權即基於配偶之身分法益造成侵害，屬
    情節重大，足使甲○○感受不堪之精神上痛苦，則甲○○依民法
    第184條第1項前段、後段、第185條、第195條第1項前段、
    第3項等規定，請求乙○○等2人連帶負侵權行為損害賠償責任
    賠償精神慰撫金，自屬有據，應予准許。
  ㈣甲○○請求乙○○等2人連帶給付精神慰撫金120萬元，是否可採
    ？　　
　⒈按不法侵害他人之人格權，被害人受有非財產上損害，請求
    加害人賠償相當金額之慰撫金時，法院對於慰撫金之量定，
    應斟酌實際加害情形、所造成之影響、被害人所受精神上痛
    苦之程度、雙方之身分、地位、經濟狀況及其他各種情形，
    以核定相當之數額（最高法院47年台上字第1221號、51年台
    上字第223號、76年台上字第1908號判決先例要旨參照）。
    上開有關人格法益受侵害酌定慰撫金之標準，自得為衡量因
    身分法益受侵害所生損害賠償金額之參考。
　⒉本院審酌甲○○為二、三專畢業，與乙○○於97年9月30日結婚後
    育有1子（99年生），於發見乙○○之外遇行為前，已於109年
    6月17日協議離婚，約定共同行使負擔未成年子女之權利義
    務，108年度年收入約147餘萬元、名下有坐落於新北市新莊
    區及中和區不動產，僅以公告現值計算已達上千萬元；乙○○
    為二、三專畢業、現仍任職益明公司擔任業務專員，108年
    度收入約71萬餘元、109年度收入逾121萬元（原審卷第429
    頁），名下有2020年份之BMW進口汽車一台及股票投資等；
    丙○○為五專畢業、與莊琇如共有育有2名未成年子女、任職
    益明公司擔任經理、108年度年所得近約120萬元、名下有坐
    落於新北市板橋區之不動產及股票投資等情，有兩造之稅務
    電子閘門財產所得調件明細表可佐（個資卷），並衡酌本件
    侵權行為持續之時間、次數、樣態，對甲○○造成精神上痛苦
    之程度非輕等一切情狀，認甲○○請求之精神慰撫金50萬元，
    為有理由，應准許之，原審判決乙○○等2人連帶給付30萬元
    ，尚屬過低，甲○○自得再請求乙○○等2人連帶給付20萬元，
    逾此部分之請求，則應予駁回。 　
六、綜上所述，甲○○依民法第184條第1項前段、後段、第185條
    、第195條第1項、第3項規定請求乙○○等2人連帶給付50萬元
    ，及自起訴狀繕本送達翌日即乙○○自110年3月4日(原審卷第
    87頁)起、丙○○自110年3月13日(原審卷第91頁)起，均至清
    償日止，按週年利率5％計算利息部分，為有理由，應予准許
    ，逾此範圍之請求，為無理由，應予駁回。上開應准許之部
    分，原審就其中乙○○等2人應連帶給付甲○○20萬元（即50萬
    元－30萬元）本息部分，為甲○○敗訴之判決，尚有未合，甲○
    ○指摘原判決此部分不當，求為廢棄，為有理由，爰由本院
    改判如主文第二項所示；至上開不應准許部分，原審為甲○○
    敗訴之判決，並駁回其此部分假執行之聲請，均無不合，應
    予駁回。原審就上開應准許之部分為乙○○等2人敗訴之判決
    ，並為准、免假執行之宣告，核無不合，乙○○等2人上訴意
    旨指摘原判決不當，求予廢棄改判，為無理由，應予駁回。
七、本件事證已臻明確，兩造其餘之攻擊或防禦方法及所用之證
     據，經本院斟酌後，認為均不足以影響本判決之結果，爰
    不逐一論列，附此敘明。
八、據上論結，本件甲○○上訴為一部有理由、一部無理由，乙○○
    等2人上訴為無理由。依民事訴訟法第450條、第449條第1項
    、第78條、第79條，判決如主文。
中　　華　　民　　國　　111 　年　　4 　　月　　27　　日
　　　　　　　　　民事第二庭
　　　　　　　　　　　審判長法　官　陳容正 
　　　　　　　　　　　　　　法　官  邱  琦
　　　　　　　　　　　　　　法　官  紀文惠
正本係照原本作成。
不得上訴。
中　　華　　民　　國　　111 　年　　4 　　月　　28　　日

  　　　　　　　　　　　　　書記官  李昱蓁